【裁判字號】    98,家聲,193
【裁判日期】    980525
【裁判案由】    變更子女姓氏
【裁判全文】
臺灣板橋地方法院民事裁定             98年度家聲字第193號
聲  請  人  乙○○
法定代理人  甲○○
上列當事人間請求變更子女姓氏事件，本院裁定如下：
    主  文
聲請人乙○○之姓氏准予變更為母姓之「張」姓。
聲請程序費用由聲請人負擔。
    理  由
一、按有下列各款情形之一，且有事實足認子女之姓氏對其有不
    利之影響時，父母之一方或子女得請求法院宣告變更子女之
    姓氏為父姓或母姓：一、父母離婚者。二、父母之一方或雙
    方死亡者。三、父母之一方或雙方生死不明滿三年者。四、
    父母之一方曾有或現有未盡扶養義務滿二年者，民法第1059
    條第5 項有明文規定。姓氏屬姓名權而為人格權之一部分，
    具有社會人格之可辨識性，與身分安定及交易安全有關外，
    姓氏尚具有家族制度之表徵，故賦予父母之選擇權，惟因應
    情勢變更，倘有事實足認子女之姓氏對其有不利之影響時，
    父母之一方或子女自得請求法院宣告變更子女之姓氏為父姓
    或母姓。
二、本件聲請意旨略以：聲請人乙○○之父母於民國88年11月26
    日離婚，約定聲請人由母親甲○○任親權人，聲請人父親廖
    昆宏則從未盡保護教養聲請人之責，並已於96年11月1 日死
    亡，聲請人父親家族亦未曾關心聲請人，而聲請人自入學後
    即常遭同學取其姓名之台語諧音取笑為「抓扒仔」或稱遭同
    學謔稱為台語之「尿」，並因此遭同學排擠，長此以往，聲
    請人心靈已遭傷害，不願至學校就學，爰依法聲請變更姓氏
    從母姓等語。
三、經查，聲請人所主張之上開事實，業據提出戶籍謄本2 件為
    證，並據聲請人及聲請人法定代理人到庭陳述屬實，堪為信
    實。本院審酌聲請人雖從父姓之「廖」姓，然其父母早於88
    年11月26日即已離婚，並約定聲請人尤其生母任親權人，此
    後聲請人均由其生母負擔照顧責任，聲請人父親則為對聲請
    人未盡扶養照顧責任，而聲請人父親於96年11月1 日死亡後
    ，其家族亦對聲請人未為聞問，致聲請人已與其父姓失去任
    何社會生活聯結；再者，聲請人因其姓氏遭學校同儕取其姓
    名台語諧音取笑「抓扒仔」及「尿」等，致聲請人心理創傷
    等情，已堪認聲請人之父姓有不利聲請人之情事。綜上可認
    保留原來姓氏對聲請人已有不利之影響，準此，聲請人之請
    求，核與前揭法律規定尚無不合，應予允許，爰裁定如主文
    所示。
四、依非訟事件法第21條第2 項、民事訴訟法第78條裁定如主文
    。
中    華    民    國    98    年    5     月    25    日
                  家事法庭  法  官  葉靜芳
上列正本證明與原本無異。
如不服本裁定應於送達後10日內向本院提出抗告狀，並應繳納抗
告費新台幣1,000 元。
中    華    民    國    98    年    5     月    25    日
                            書記官  劉春美


司法院資訊處製作；財團法人民間司法改革基金會備份。
